臺灣臺中地方法院刑事判決　　　　　　　96年度易字第2689號
公　訴　人　臺灣臺中地方法院檢察署檢察官
被　　　告　甲○○
上列被告因傷害案件，經檢察官提起公訴（96年度偵字第7796號
），本院判決如下：
    主    文
甲○○無罪。
    理　　由
一、公訴意旨略以：被告甲○○因與告訴人丙○○有債務糾紛，
    而於民國九十六年一月十八日，在臺中市○○區○○路二段
    四Ｏ七號即臺中市南屯區區公所內進行調解，詎雙方當日調
    解不成立而告訴人丙○○欲離去時，被告甲○○心生不滿，
    竟基於傷害之犯意，於同日下午三時許，在上開區公所內，
    徒手拉扯告訴人丙○○左手，致告訴人丙○○受有左手挫傷
    及關節腫等傷害。因認被告甲○○涉有刑法第二百七十七條
    第一項之傷害罪嫌云云。
二、按犯罪事實應依證據認定之，無證據不得認定犯罪事實；又
    不能證明被告犯罪者，應諭知無罪之判決，刑事訴訟法第一
    百五十四條第二項、第三百零一條第一項分別定有明文。又
    認定不利於被告之事實須依積極證據，苟積極證據不足為不
    利於被告事實之認定時，即應為有利被告之認定，更不必有
    何有利之證據，最高法院三十年上字第八一六號判例可資參
    照。
三、公訴意旨認被告甲○○涉有傷害罪行，無非以告訴人丙○○
    之指訴與告訴人所提之診斷證明書、證人乙○○即當日承辦
    之調解委員於偵查中之證述為其主要論據。訊據被告甲○○
    堅決否認有何傷害告訴人之犯行，辯稱：其借錢給丙○○的
    先生，其有告丙○○的先生及女兒，後來檢察官移請區公所
    調解，但丙○○的先生及女兒卻未到場，而丙○○到場後，
    其質問丙○○的先生為何未到場，丙○○說誰吃飽沒事要跟
    妳和解，轉身就要離去，其只是擋住丙○○，希望她不要走
    ，留下來調解，其並未打丙○○，也未拉扯她的手，是丙○○假裝暈倒，其去拉她起來，有碰到她的身體，其並未傷害
    丙○○等語。經查：
(一)、被告與告訴人間因債務問題，而於九十六年一月十八日下午
    二時三十分許，在臺中市南屯區公所五樓調解室，由調解委
    員乙○○進行調解，惟雙方於調解時之氣氛不佳，告訴人意
    欲離去時，被告在樓梯間要阻止告訴人離去之際，被告有拉
    住告訴人之左手等情，業據告訴人於警詢及偵查中證述明確
    ，並經證人乙○○於偵查中及本院審理時證述屬實。而被告
    於警詢時亦供稱：「丙○○．．．轉頭就要離開，我就追上
    前去，於樓梯口用手拉著丙○○左手，稱說既然來了，為什
    麼不好好解決你丈夫王傳仁積欠我新臺幣一六五萬。」等語
    ，益徵被告確有在樓梯間要阻止告訴人離去時，拉住告訴人
    之左手無誤。
(二)、告訴人提出之診斷證明書載明其受有左手挫傷、關節腫等傷
    害，有診斷證明書一份附於警卷可稽，足見上開傷勢應係被
    告拉住告訴人之左手時所造成。惟按傷害罪之成立，必須行
    為人主觀上具有傷害之故意（直接故意或不確定故意）始足
    當之。故本件被告是否構成傷害罪？端視其在拉住告訴人之
    左手時，是否具有傷害之直接故意或不確定故意而定。依告
    訴人於偵查中證稱：「．．要把我拖進調解室。」等語，及
    證人乙○○：(1)、於偵查中證稱：「我是有出去看，叫她們
    不要在那邊大小聲。」、「甲○○好像有在拉丙○○，要拉
    她進來調解。」、「（甲○○是否有拉倒丙○○？）沒有拉
    倒，只有拉她的手。」等語。(2)、於本院審理時證稱：「當
    時有一方要先走，另一方要求對方要進來不要走。有聽到外
    面爭吵聲音。」、「他們在樓梯間約吵了一段時間，約十分
    鐘左右，我有到樓梯間勸他們不要再吵了。」、「（有沒有
    看到彼此之間有拉扯的情形？）好像有在拉，就是一方要拉
    另一方進來調解。」、「有一方坐在地上。」、「（她為什
    麼坐在地上？）我不知道，我只知道她說不要調解了。」、
    「（你看到其中一方如何接對方的手？）只是正向的拉對方
    ，即面對面拉著對方的手往調解室。」、「（其中一方在拉
    對方的手時，有無故意用力扯動或向後扳動？）沒有。」、
    「（你看到甲○○有沒有要拉告訴人起來的動作？）有的，
    甲○○要拉丙○○起來進去調解室，坐在地上的丙○○不願
    意起來。」等語，顯見被告拉住告訴人之左手時，其主觀上
    之目的係要拉已無意願再行調解之告訴人進入調解室繼續調
    解，且被告亦無故意用力拉扯或向後扳動告訴人左手之行為
    ，故被告在主觀上應無傷害告訴人之直接故意或不確定故意
    。又告訴人既無意願繼續調解，且在被告拉住其左手時亦堅
    決不順從，則在此情況下，告訴人之左手因此而受有左手挫
    傷、關節腫等傷害，亦與經驗常情符合，惟仍難以此傷害之
    結果，即遽認被告有傷害告訴人之故意。
(三)、基上說明，被告拉住告訴人左手之目的，係要將告訴人拉往
    南屯區公所調解室繼續調解，其主觀上應無傷害告訴人之故
    意，自不得遽論以被告傷害之罪刑。
四、綜上所述，被告應無傷害告訴人之直接故意或不確定故意，
    其並無傷害告訴人之犯行。此外，復查無其他積極之證據足
    以證明被告有何公訴人所指之傷害犯行，既不能證明被告犯
    罪，爰依法為無罪判決之諭知。
據上論斷，應依刑事訴訟法第三百零一條第一項，判決如主文。
本案經檢察官張桂芳到庭執行職務。
中　　華　　民　　國　　96　　年　　10　　月　　25　　日
                  刑事第八庭    法  官  簡源希
上為正本係照原本作成
如不服本判決，應於收受送達後10日內向本院提出上訴書狀（應
敘述具體理由並附繕本）。
上訴書狀如未敘述理由，應於上訴期間屆滿後20日內補提理由書
於本院。
                                書記官  張雅慧
中　　華　　民　　國　　96　　年　　10　　月　　25　　日
